【裁判字號】    94,交訴,89
【裁判日期】    950120
【裁判案由】    偽造文書等
【裁判全文】
臺灣臺北地方法院刑事判決              94年度交訴字第89號
公  訴  人  臺灣臺北地方法院檢察署檢察官
被      告  甲○
上列被告因偽造文書等案件，經檢察官聲請以簡易判決處刑（九
十四年度偵字第一五七一二號），本院認不宜以簡易判決處刑，
改依通常程序審理，嗣被告於準備程序進行中先就被訴事實為有
罪之陳述，經合議庭裁定改行簡式審判程序，判決如下：
    主  文
甲○服用酒類，不能安全駕駛動力交通工具而駕駛，處拘役參拾
日，如易科罰金，以參佰元折算壹日，緩刑貳年；又行使偽造私
文書，足以生損害於公眾及他人，處有期徒刑參月，如易科罰金
，以參佰元折算壹日，緩刑貳年，如附表所示偽造之「乙○○」
署押均沒收之。
    事  實
一、甲○明知駕駛動力交通工具前，不得服用酒類以致不能安全
    駕駛，竟於九十四年七月九日凌晨一時至二時許，在臺北市
    ○○○路與吉林路口海產店內服用酒類。嗣其酒後之控制力
    及注意力均已達無法安全駕駛動力交通工具之程度，仍駕駛
    車牌號碼六Ｄ－二０九三號自小客車上路，迨於同日凌晨二
    時十二分，行經臺北市○○○路○段三００號時，為警攔檢
    查獲，並測得其呼氣所含酒精濃度達每公升零點六一毫克。
二、詎甲○為規避刑責，另基於偽造文書之犯意，於臺北市政府
    警察局松山分局中崙派出所警員查驗身分時，冒用友人「乙
    ○○」之名應訊，接續在如附表編號一至四、八至十一所示
    之呼氣酒精濃度測試單、生理平衡檢測表、受稽查人有無服
    用含酒精成分物品調查表、權利告知書、乙○○口卡片影本
    、甲○相片及警詢筆錄上，接續偽造「乙○○」署押多枚，
    及在如附表編號五至七所示之舉發違反道路交通管理事件通
    知單、夜間偵訊同意書及逮捕通知書等文件上，接續偽造「
    乙○○」署押多枚，而將表示收受該等通知用意之私文書交
    回員警而行使之，均足生損害於偵查輔助機關對於當事人姓
    名年籍資料、交通監理機關裁罰交通違規案件駕駛人年籍資
    料登載之正確性及乙○○（偽造之署押及數量均詳如附表所
    載）。嗣甲○於同年八月九日，在其上開犯行未為有偵查犯
    罪職權之公務員知悉前，偕乙○○至臺灣臺北地方法院檢察
    署應訊，向檢察官供出上情，自首冒名情事並且表示願受裁
    判。
三、案經臺灣臺北地方法院檢察署檢察官自動檢舉聲請簡易判決
    處刑，本院認不宜以簡易判決處刑，改依通常程序審理後，
    復經合議庭裁定以簡式審判程序審理。
    理  由
一、前揭犯罪事實，業據被告甲○於偵查及本院審理中坦承不諱
    ，核與證人即被害人乙○○於偵查中證述相符，並有如附表
    所示之文件在卷可稽。又附表所示之指印，經內政部警政署
    刑事警察局鑑定之結果，均與被告於本院按捺之指紋卡上左
    挴指指紋相符，此有該局九十四年十二月二日刑紋字第０九
    四０一八一七二三號鑑驗書一紙在卷可稽。另查，人於飲酒
    後，若以呼氣酒精濃度測試器測得之呼氣濃度達到每公升０
    點五毫克時，反應較慢，感覺減低，將影響駕駛，此有行政
    院國軍退除役官兵輔導委員會臺北榮民總醫院八十八年八月
    五日（八八）北總內字第二六八六八號函敘綦詳，而被告於
    接受酒精濃度值呼氣測試時，其測試值已達每公升○‧六一
    毫克，依上開說明，顯已達不能安全駕駛動力交通工具之狀
    態無疑，並有刑法第一百八十五條之三案件測試觀察紀錄表
    附卷可佐。綜上，堪認被告出於任意性之自白，與事實相符
    而堪採信。本件事證明確，被告之犯行洵堪認定，應予依法
    論科。
二、按逮捕通知書係由受訊問人於訊問前簽署後交付訊問機關，
    藉以表示確係本人具領通知之證明；又於員警所填發之舉發
    違反道路交通管理事件通知單上之「收受通知聯者簽章」欄
    署押後交還員警，亦係表示確由本人收受該通知單之意，是
    該通知書及通知單即含有收據之性質，均屬私文書。又刑法
    第二百十七條所稱之「偽造署押」，係指行為人冒用本人名
    義在文件上簽名或為民法第三條第三項所稱指印之類似簽名
    之行為者而言（最高法院四十年臺非字第二十號及八十年臺
    非字第二七七號判決參照），而權利告知書及夜間訊問同意
    書係警方以通知之文件踐行刑事訴訟法第九十五條、第一百
    條之二、第一百條之三所定告知程序，該通知實質上與詢問
    筆錄無異，並未表示另外製作何種文書（最高法院九十一年
    度臺非字第二九四號判決參照）。是被告於附表編號一至四
    、八至十一之文件上簽名及捺指印，僅係表示對於員警依法
    施以強制處分行為及權利告知之知悉，尚無從表示製作名義
    人及表彰一定法律上之用意，是其所為應僅屬偽造署押，而
    無偽造文書之問題。
三、是核被告所為，係犯刑法第一百八十五條之三服用酒類不能
    安全駕駛而駕駛罪，以及第二百十六條、第二百十條之行使
    偽造私文書罪。又被告於附表所示之文件上偽造「乙○○」
    之署押（含署名及指印），及行使偽造私文書之行為，雖係
    先後所為，然該同一刑事案件中之數行為係於同時地或密切
    接近之時地實施並侵害法益，各行為之獨立性極為薄弱，依
    一般社會觀念難以強行分離，且被告冒名應訊，其主觀上當
    有自始至終於該案件各階段之進行偽造署押及行使偽造私文
    書以遂犯行之意思，其各個偽造及行使舉動乃為犯罪行為之
    一部份，是同一刑事案件中之數偽造及行使行為可視為一刑
    事訴訟程序之數個階段，應包括於一行為予以評價，為接續
    犯，而論以一罪。又其所為偽造署押之行為，為偽造私文書
    之階段行為，而偽造私文書之低度行為，復為行使之高度行
    為所吸收，均不另論罪。又其所犯上開服用酒類不能安全駕
    駛而駕駛及行使偽造私文書二罪間，犯意各別，罪名互異，
    應予分論併罰。又被告為上開犯行後，於未為有偵查犯罪職
    權之公務員知悉冒名情事前，偕乙○○至臺灣臺北地方法院
    檢察署應訊，向檢察官自首冒名情事，表示願受裁判，此觀
    偵訊筆錄自明，是被告對於未發覺之行使偽造私文書罪自首
    而接受裁判，此部分應依刑法第六十二條前段規定，減輕其
    刑。爰審酌被告明知酒後不能安全駕駛而仍為之，嚴重影響
    大眾安全，又其為逃避刑事責任而冒名應訊，影響司法機關
    偵審之正確性，並損及真正名義人之權益，然其犯後尚能坦
    承犯行，且被害人乙○○當庭表明願意原諒被告（本院九十
    四年十一月十八日準備程序筆錄），以及其品行、犯罪之動
    機、目的、手段、生活狀況及智識程度等一切情狀，分別量
    處如主文所示之刑，並均諭知易科罰金之折算標準。末查，
    被告前未曾受有期徒刑以上刑之宣告，有臺灣高等法院被告
    全國前案紀錄表一份可按，其因一時失慮，偶罹刑典，事後
    已坦承犯行，深具悔意，經此刑之宣告後，應知警惕而無再
    犯之虞，本院因認暫不執行其刑為當，均予以宣告緩刑二年
    ，用啟自新。
三、又被告於簽名之際並按捺指印，該指印同為代表被冒用者之
    身分，其作用及效力與署名無異，亦屬署押之一種，是附表
    所示偽造之「乙○○」署押（含署名及指印），不問是否屬
    於被告所有，均應依刑法第二百十九條規定宣告沒收。
據上論斷，應依刑事訴訟法第四百五十二條、第二百七十三條之
一第一項、第二百九十九條第一項前段，刑法第一百八十五條之
三、第二百十六條、第二百十條、第六十二條前段、第四十一條
第一項前段、第五十一條第十款、第七十四條第一款、第二百十
九條，罰金罰鍰提高標準條例第二條，判決如主文。
本案經檢察官廖舒屏到庭執行職務。
中    華    民    國    95    年    1     月    20    日
                  刑事第三庭    法  官  胡宗淦
以上正本證明與原本無異。
如不服本判決，應於判決送達後10日內向本院提出上訴狀（應抄
附繕本）。告訴人或被害人如對於本判決不服者，應具備理由請
求檢察官上訴，其上訴期間之計算係以檢察官收受判決正本之日
期為準。
                                書記官  張耀鴻
中    華    民    國    95    年    1     月    20    日
附錄法條：
中華民國刑法第185條之3
服用毒品、麻醉藥品、酒類或其他相類之物，不能安全駕駛動力交通工具
而駕駛者，處 1 年以下有期徒刑、拘役或 3 萬元以下罰金。
中華民國刑法第210條
(偽造變造私文書罪)
偽造、變造私文書，足以生損害於公眾或他人者，處 5 年以下有期徒刑。
中華民國刑法第216條
(行使偽造變造或登載不實之文書罪)
行使第 210 條至第 215 條之文書者，依偽造、變造文書或登載不實
事項或使登載不實事項之規定處斷。
  ┌──┬─────────────┬────────┬────┐
  │編號│ 文      件      名     稱│ 偽 造 之 署 押 │性  質  │
  ├──┼─────────────┼────────┼────┤
  │一  │94年7月9日警詢筆錄。      │乙○○署名2枚、 │署押    │
  │    │（94年度偵字第13145號卷第 │指印4枚。       │        │
  │    │6、7頁）                  │                │        │
  ├──┼─────────────┼────────┼────┤
  │二  │呼氣酒精濃度測試單。      │乙○○署名2枚、 │署押    │
  │    │（同上偵查卷第8頁）       │指印1枚         │        │
  ├──┼─────────────┼────────┼────┤
  │三  │生理平衡檢測表。          │乙○○署名1枚。 │署押    │
  │    │（同上偵查卷第10頁）      │                │        │
  ├──┼─────────────┼────────┼────┤
  │四  │受稽查人有無服用含酒精成分│乙○○署名1枚、 │署押    │
  │    │物品調查表。              │指印1枚。       │        │
  │    │（同上偵查卷第11頁）      │                │        │
  ├──┼─────────────┼────────┼────┤
  │五  │舉發違反道路交通管理事件通│乙○○署名共4枚 │私文書  │
  │    │知單（包含通知聯、移送聯、│                │        │
  │    │迴覆聯及存根聯）。        │                │        │
  │    │（同上偵查卷第12頁）      │                │        │
  ├──┼─────────────┼────────┼────┤
  │六  │逮捕通知書（通知本人）。  │乙○○署名1枚、 │私文書  │
  │    │（同上偵查卷第16頁）      │指印1枚。       │        │
  ├──┼─────────────┼────────┼────┤
  │七  │逮捕通知書（通知親友）。  │乙○○署名1枚、 │私文書  │
  │    │（同上偵查卷第15頁）      │指印1枚。       │        │
  ├──┼─────────────┼────────┼────┤
  │八  │夜間偵訊同意書。          │乙○○署名1枚、 │署押    │
  │    │（同上偵查卷第13頁）      │指印1枚。       │        │
  ├──┼─────────────┼────────┼────┤
  │九  │權利告知書。              │乙○○署名1枚、 │署押    │
  │    │（同上偵查卷第14頁）      │指印1枚。       │        │
  ├──┼─────────────┼────────┼────┤
  │十  │口卡片影本。              │乙○○署名1枚、 │署押    │
  │    │（同上偵查卷第18、19頁）  │指印3枚。       │        │
  ├──┼─────────────┼────────┼────┤
  │十一│甲○相片。                │乙○○署名1枚、 │署押    │
  │    │（同上偵查卷第17頁）      │指印1枚         │        │
  └──┴─────────────┴────────┴────┘


司法院資訊處製作；財團法人民間司法改革基金會備份。
